臺灣高等法院高雄分院刑事判決　　　　　　　　　　　九十一年度上易字第九四號
　　上　訴　人　臺灣高雄地方法院檢察署檢察官
　　被　　　告　甲○○
右上訴人因被告偽造文書等案件，不服臺灣高雄地方法院九十年度易字第三二號
中華民國九十年十二月七日第一審判決經（起訴案號：臺灣高雄地方法院檢察署九十
年度偵字第一一一八三號），提起上訴，本院判決如左：
    主  文
原判決撤銷。
甲○○未指定犯人，而向該管公務員誣告犯罪，處拘役伍拾日，如易科罰金，以佰
元折算壹日。緩刑貳年。
    事  實
一、甲○○明知其子王志文於民國（下同）八十九年三月六日，已將其所有車牌號碼
    Ｚ二—一０一八號自用小客車，借予友人黃啟峰使用三日，並未失竊，然因黃啟
    峰於借用期間屆滿後，未依約定返還前揭自用小客車且聯絡無著，在其登報及透
    過律師寄發存證信函請求黃啟峰返還前揭車輛並於同年六月間向台灣板橋地方法
    院檢察署對黃啟峰提起侵占告訴，黃啟峰均未出面解決，且知悉該車已遭黃啟峰
    典當之情況下，為恐上開自用小客車遭他人不法使用拖累，竟於九十年二月二十
    八日十九時十分許，前往高雄市政府警察局苓雅分局民權路派出所（下稱民權路
    派出所），向執勤員警謊報其所有上開自用小客車於九十年二月二十八日十四時
    許，在高雄市○○路與林森路口前失竊，請求警察機關協尋並偵辦竊盜罪嫌，而
    未指定犯人向該管公務員誣告犯罪。嗣於九十年四月九日二十三時二十五分許，
    因林漢忠駕駛上開已報失竊之自用小客車行經屏東縣潮州鎮○○路時，為警誤為
    竊車嫌犯當場查獲，始循線查知上情，甲○○並於警訊及偵、審中自白前情。
二、案經屏東縣警察局潮州分局報由臺灣屏東地方法院檢察署呈請臺灣高等法院高雄
    分院檢察署檢察長移送臺灣高雄地方法院檢察署檢察官偵查起訴。
    理  由
一、右揭犯罪事實，業據被告甲○○於警訊、偵查、原審及本院審理時坦承不諱，並
    分別經證人即駕駛上開自用小客車經警查獲之林漢忠於警訊及偵查中證稱：伊並
    無竊取上開自小客車，不知該輛自用小客車已報失竊，該車係伊於九十年四月九
    日向葉爾彬所借得等語；證人即保管上開自用小客車之葉爾彬證稱：該自小客車
    係黃啟峰於八十九年三月六日至位於台北市○○路二０六號五樓之三之「太平洋
    」當舖典當，該車於八十九年十月二十一日即由當鋪之負責人向台北市當鋪商業
    工會辦理流當，並由伊在保管，嗣於八十九年四月九日借予林漢忠使用等語在卷
    ；證人即被告之子王志文證述：該車係登記在伊母親名下，由伊在使用，友人黃
    啟峰於八十九年三月六日向伊借用，惟此後即失去聯絡，至九十年仍未歸還，有
    向檢察官提出侵占告訴，開庭時法官有說車子已遭典當，因黃啟峰借了很久，又
    陸續有罰單寄來，且車子尚在繳貸款，遂向警方謊報失竊等語明確。復有苓雅分
    局民權路派出所九十年二月二十八日汽車失竊案偵訊筆錄及高雄市政府苓雅分局
    車輛遺失協尋受理報案單（高市警苓刑車字第八九九六四三號）、車輛竊盜車牌
    失竊資料個別查詢報表查詢車輛認可資料、贓物認領保管單等文件各一份在卷可
    稽，足認被告明知其所有之上開自用小客車並未失竊，竟向民權路派出所謊報失
    竊，請求民權路派出所協助追查他人犯竊盜罪，其具有誣告之故意甚明。本件事
    證明確，被告犯行洵堪認定。
二、核被告所為，係犯刑法第一百七十一條第一項未指定犯人誣告之罪。又被告於警
    訊及偵、審中均自白該小客車係借予黃啟峰使用，並非失竊，惟因黃啟峰聯絡無
    著，車子亦無法尋獲，始向警察機關謊報失竊等語在卷，其於所誣告竊盜案件判
    決確定前自白犯罪，應依刑法第一百七十二條之規定，減輕其刑。
三、原審據以論罪科刑，固非無見，惟查：被告既於其所誣告竊盜犯罪判決確定前自
    白犯行，自應依刑法第一百七十二條之規定予以減輕其刑，原審對此部份漏未審
    酌，核有未洽。檢察官上訴意旨，執此指摘原判決不當，顯有理由，自應予撤銷
    改判。爰審酌被告並無不良素行，且係因黃啟峰遲未歸還該自用小客車，又避不
    見面，因恐遭不法使用拖累，情急之下，一時失慮，而罹刑章，犯罪動機單純、
    犯罪所生危害之程度亦屬輕微，且於犯後坦承犯行等一切情狀，量處如主文第二
    項所示之刑，並諭知易科罰金之折算標準。末查，被告前未曾受有期徒刑以上刑
    之宣告，此有臺灣高等法院被告全國前案紀錄表可按，其因一時失慮，偶罹刑典
    ，經此偵審程序後，當知所警惕，應無再犯之虞，本院因認前開所宣告之刑以暫
    不執行為適當，併予宣告緩刑二年，以啟自新。
四、公訴意旨另認：被告向民權路派出所申報自用小客車遺失時，明知車輛並未遺失
    ，並填具車輛協尋受理報案單，使警員溫東光將所述失竊事實登載於職務上所職
    掌之車輛協尋電腦輸入單上而報請警察機關協助偵查他人竊盜罪嫌，因認被告另
    涉犯刑法第二百十四條使公務員登載不實罪，其並與被告所犯未指定犯人誣告罪
    間有方法結果之牽連關係，為裁判上一罪，應論以較重之使公務員登載不實罪嫌
    云云。按刑法第二百十四條之使公務員登載不實罪，須一經他人之申報，公務員
    即有登載之義務，並依其所為不實之申報予以登載，始足構成。若其所為申報，
    公務員尚須為實質之審查，以判斷其真實與否，始得為一定之記載者，即無從成
    立該罪（最高法院七十三年度台上字第一七一○號判例、八十五年度台上字第二
    七七八號判決意旨參照）。經查，本件被告向民權路派出所謊報車輛失竊，警員
    溫東光雖因此對被告製作警訊筆錄，並填載車輛協尋電腦輸入單，但警察機關對
    被告所申告之事實，仍應依職權調查後而判斷其真偽，並非一經被告申告，警察
    機關即有填載或製作筆錄之義務，依前引最高法院判例及判決意旨之說明，被告
    此部分所為，尚與刑法第二百十四條之犯罪構成要件不符，本應為無罪之諭知，
    惟公訴人既指此部分事實與上開論罪部分為牽連犯之裁判上一罪關係，爰不另為
    無罪之諭知，附此敘明。
據上論結，應依刑事訴訟法第三百六十九條第一項前段、第三百六十四條、第二百九
十九條第一項前段，刑法第一百七十一條第一項、第一百七十二條、第四十一條第一
項、第七十四條第一款，罰金罰鍰提高標準條例第一條前段、第二條，判決如主文。
本案經檢察官郭振昌到庭執行職務。
中    華    民    國     九十一     年       一       月      三十一    日
                              臺灣高等法院高雄分院刑事第七庭
                                  審判長法官  李春昌
                                        法官  黃憲文
                                        法官  莊飛宗
右正本證明與原本無異。
不得上訴。
                                      書記官  張明賢
中    華    民    國     九十一     年       二       月        五      日
附錄法條：
中華民國刑法第一百七十一條
 (未指定犯人誣告罪)
未指定犯人，而向該管公務員誣告犯罪者，處一年以下有期徒刑、拘役或
三百元以下罰金。
未指定犯人，而偽造、變造犯罪證據，或使用偽造、變造之犯罪證據，致
開始刑事訴訟程序者，亦同。
                                                                        Ｋ
